# 子公司注销，母公司会计处理

提问人：PIL 时间：2017-06-09 21:05:11
请教各位老师，子公司本期注销，母公司承接其资产负债，母公司的会计处理可否参照企业会计准则解释第 7 号-问题四-"母公司直接控股的全资子公司改为分公司的，该母公司应如何进行会计处理" 进行相应的会计处理呢？ 具体处理： （ 1 ）子公司原有母公司出资设立，故资产、负债按账面价值计入； （ 2 ）单边分录 将子公司年初未分配利润计入，以衔接母公司合并报表的上年年末未分配利润 （ 3 ）将本期子公司收入成本等以分录形式过入，差额计入未分配利润 （ 4 ）母公司长期股权投资账面金额与第（ 1 ）步资产负债的差额计入资本公积

回答人：chenyiwei
另外提示一点：不论如何处理，子公司在本期注销前发生的收入、成本等利润表项目，都不能平移到母公司本期的个别利润表中，而是直接以未分配利润的形式体现。

提问人：PIL 时间：2017-06-10 11:15:19
陈老师，子公司资产负债转移至母公司，之后子公司注销，会计处理适用于处置子公司相关规定还是会计准则解释 7 号第四条呢？参考瑞华研究2010-2016-问题 5-2-5 “如果采用注销子公司后将其原有资产、负债、人员、业务均并入母公司（或母公司所控制的其他子公司）继续经营的方式， 则母公司可控制的经济资源并未发生变化，不属于“处置子公司””。 与客户对此问题有分歧，请各位赐教，谢谢

回答人：chenyiwei
原先这个问题是很清楚的，解释 7 号第四条出来之后反而不清楚了。我个人意见是看子公司是否在母公司体内继续保持独立运营。

提问人：PIL 时间：2017-06-10 11:44:34
陈老师，子公司在本期注销前发生的收入、成本等利润表项目，都不能平移到母公司本期的个别利润表中，而是直接以未分配利润的形式体现。这样资产负债表年末未分配利润似乎不等于年初未分配利润+本期母公司净利润，子公司的净利润是以投资收益科目计入？若采用会计准则 7 号第四条的处理方式似乎不应产生投资收益

回答人：chenyiwei
直接增加母公司的权益（留存收益）。不通过利润表。

提问人：PIL 时间：2017-06-13 20:12:34
A公司为母公司，B公司为子公司， 2017 年 3 月，A公司吸收合并B公司后将其注销，合并时B公司财务状况如下： 2017.3.31资产300 负债 100 实收资本 50 未分配利润期末150 2017年1-3月收入 200 成本 150 B公司年初未分配利润=150-（200-150）=100，A公司长期股权投资为50 1、A公司个别报表会计处理： 借：资产 300 贷：负债 100 长期股权投资 50 未分配利润 150 2、若A公司除B公司外还有其他子公司，合并报表会计处理：借：收入 200 借：未分配利润 100 贷：成本 150贷：期初未分配利润 100 未分配利润 50 3、若A、B公司之间有内部往来，A公司应收B公司 50 ，则先将应收应付抵消，再按 1 中分录处理，差额计入资本公积 各位老师，请问是应该这样理解吗？

回答人：chenyiwei
基本上是这样。

提问人：呼叫帮助 时间：2017-06-30 15:15:13
陈老师，子公司资产负债转移至母公司，之后子公司注销，会计处理适用于处置子公司相关规定还是会计准则解释 7 号第四条呢？参考瑞华研究2010-2016-问题 5-2-5 “如果采用注销子公司后将其原有资产、负债、人员、业务均并入母公司（或母公司所控制的其他子公司）继续经营的方式， 则母公司可控制的经济资源并未发生变化，不属于“处置子公司””。 与客户对此问题有分歧，请各位赐教，谢谢 点评 chenyiwei 原先这个问题是很清楚的，解释 7 号第四条出来之后反而不清楚了。我个人意见是看子公司是否在母公司体内继续保持独立运营。 发表于 2017-6-10 12:16 陈版，（ 1 ）这个问题我记得您以前的回复是母公司收回作为投资收益处理，现在需要按母公司个别报表应按《企业会计准则解释第 7 号》第四条的规定处理。” “第四条 4 ．原母公司对该原子公司长期股权投资的账面价值与按上述原则将原子公司的各项资产、负债等转入原母公司后形成的差额，应调整资本公积；资本公积不足冲减的，调整留存收益。” 我有点想不通！ （ 2 ）陈版您这句话怎么理解，我个人意见是看子公司是否在母公司体内继续保持独立运营。 是否不独立运行，就不是按《企业会计准则解释第 7 号》第四条的规定处理，而是按投资收益处理？

回答人：chenyiwei
（ 1 ）其实我也没想通。（ 2 ）可以这样理解。必要时还是要限制这个解释的实际适用范围。

提问人：呼叫帮助 时间：2017-06-30 17:57:50
我仔细的研究了准则解释， 四、母公司直接控股的全资子公司改为分公司的，该母公司应如何进行会计处理？ 答：母公司直接控股的全资子公司改为分公司的（不包括反向购买形成的子公司改为分公司的情况），应按以下规定进行会计处理： 我认为这是子公司改为分公司的处理，子公司改为分公司我理解不属于“处置子公司””。但是我想不通的地方就是子公司改为分公司和子公司注销虽然形式不同但是实质应当是一样的，如果因形式不同处理不同这如何理解？

回答人：chenyiwei
不清楚财政部当时为何会出台这样一个规定，且没有经过征求意见。

提问人：呼叫帮助 时间：2018-01-13 22:28:57
另外提示一点：不论如何处理，子公司在本期注销前发生的收入、成本等利润表项目，都不能平移到母公司本期的个别利润表中，而是直接以未分配利润的形式体现。 陈版，您另一个回复，子公司的资产、负债并入母公司（吸收合并）现在应按《企业会计准则解释第 7 号》第四条规定处理，在母公司的个别报表层面不再确认投资收益，而以资本公积作为最终的平衡项目。 您这两个回复不一样啊？

回答人：chenyiwei
这是针对两个不同的问题，前者针对吸收合并前子公司的损益，后者针对吸收合并时点的处理。所以不矛盾。

提问人：蒋苗苗 时间：2018-02-01 09:15:47
陈老师，子公司在注销前发生的收入、成本不是在合并层面通过投资收益恢复吗？借：投资收益，贷：年初未分配利润（以前年度累计收益），贷：本年利润表科目（期初至注销日的净利润）

回答人：chenyiwei
这只是处置当年编制 合并报表的多种方法中的一种，每人都可以根据自己的习惯选择。

提问人：yslbest 时间：2018-03-06 10:03:47
陈版好，关于 7 楼的几个分录第 2 点不太明白，因为第 1 点单体中已经包含了B本期注销前的净利润 50 ，合并中再计入一次，是不是重复了？求教

回答人：chenyiwei
合并中借记收入贷记成本，即正常抵销了。

提问人：keithly 时间：2018-08-02 22:46:41
陈版，您好，对于母公司注销子公司，子公司业务继续经营，此项业务中个人觉得更倾向于按照《企业会计准则解释第 7 号》第四条的规定处理，那如果按照此方式处理，在母公司单体及合并时进行如下处理，麻烦您看看是否准确： 一、在母公司个体报表层面：
1 、注销日前的子公司的留存收益（含当期利润表项目结转的），转入原母公司留存收益；（假设子公司是设立，非收购而来，没有合并商誉、安全生产费或一般风险准备等特殊项目） 2 、注销日子公司资产及负债平移至母公司； 3 、母公司长投与经上述处理后的剩余所有者权益差额，进入资本公积-其他资本公积； 二、合并层面： 1 、注销日之前子公司利润表项目纳入合并报表；（利润表是否需要纳入合并？如果不纳入，从合并层面来讲，当期收入成本等项目似乎没有真实反映，少了子公司当期存续期间所产生的收入成本等项目，如果纳入似乎与母公司个别报表层面的第 1 点存在冲突，此处不是很理解，望陈版指教） 望陈版指教，非常感谢！

回答人：chenyiwei
个别报表层面基本合理；合并报表层面对该子公司自年初至吸收合并日之间的利润表应纳入合并报表。与个别报表层面转入未分配利润不矛盾。

提问人：蒋苗苗 时间：2019-06-04 16:24:13
陈老师，注销子公司是在收回金额与长投成本之间确认投资收益还是参照企业会计准则解释 7 号的规定作为留存收益

回答人：chenyiwei
在收回金额与长投成本之间确认投资收益。